【裁判字號】    94,訴,1370
【裁判日期】    950317
【裁判案由】    拆屋還地
【裁判全文】
臺灣桃園地方法院民事判決              94年度訴字第1370號
原      告  乙○○
訴訟代理人  丁○
            蕭顯忠律師
被      告  丙○○
            甲○○
上列當事人間請求拆屋還地等事件，於民國95年3 月3 日辯論終
結，本院判決如下：
    主      文
被告丙○○應將坐落桃園縣八德市○○段八九七之一三地號土地
上如附圖所示Ｂ部分建物面積（三五０八平方公尺）、Ｄ部分建
物面積三平分公尺及同段八九七之一四地號土地上如附圖所示Ｄ
部分建物面積七一平方公尺之建物拆除，將土地返還原告及其他
共有人全體。
被告甲○○應將坐落桃園縣八德市○○段八九七之三地號土地上
如附圖Ａ所示部分建物面積四七平方公尺之建物拆除，將土地返
還原告及其他共有人全體。
訴訟費用由被告丙○○負擔十分之九、被告甲○○負擔負擔十分
之一。
本判決第一項於原告以新台幣柒拾萬元供擔保後，得假執行。但
被告丙○○如以新台幣壹佰玖拾柒萬參仟玖佰元為原告預供擔保
，得免為假執行。
本判決第二項於原告以新台幣肆萬元供擔保後，得假執行。但被
告李甲○○如以新台幣壹拾壹萬貳仟捌佰元為原告預供擔保，得
免為假執行。
    事實及理由
一、原告起訴主張：坐落桃園縣八德市○○段897-3 、897-13、
    897-14（下稱系爭土地）土地為兩造及訴外人李詩林、曾繁
    昌、李慶田等50人所共有，被告丙○○、甲○○未經全體共
    有人同意無權占有系爭土地，並在其上分別建築如附圖B （
    面積為350 平方公尺）、D （74平方公尺）建物（合計424
    平方公尺）及A 建物（47平方公尺），爰本於各共有人對於
    第三人得就共有物之全部請求拆屋還地，將系爭土地返還予
    原告及全體共有人。
二、被告丙○○則以伊所興建之鐵皮屋已長達16年之久，建造之
    初並無分管契約之規定，因此可視為原告有默視同意被告興
    建系爭建物，因此原告之請求顯無理由云云。被告甲○○則
    以興建系爭建物係為堆放農作物使用，且為保護系爭土地以
    防止他人使用，非無權占有，原告之訴為無理由等語資為抗
    辯。
三、查系爭土地為兩造等人共有，丙○○在其上建築如附圖B （
    面積為350 平方公尺）、D （74平方公尺）建物（合計424
    平方公尺）；甲○○建築如附圖A 建物（47平方公尺）等事
    實，有原告提出之土地登記謄本為證，並經本院囑託桃園縣
    八德地政事務所會同測量明確，有該地政事務所公函及土地
    複丈成果圖附卷可稽，被告等2 人對占有系爭土地一節，復
    不爭執，應認原告此部分之主張為真實。被告雖以上開情詞
    為辯。而本件首應審究者為兩造就系爭土地是否存有分管契
    約？惟查：（一）被告抗辯如附圖C 部分，原告亦須請求云
    云。然占有如附圖C 部分之共有人如果未經全體共有同意，
    其他共有人當然得請求占有如附圖C 建築物者返還土地，此
    與原告請求被告2 人返還土地並無關聯，被告以此抗辯，為
    不足採。（二）兩造就系爭土地並無存在分管契約，此為兩
    造所不爭執。既然兩造並無存在分管契約，則被告2 人未能
    舉證證明原告及其他共有人全體曾同意由被告占有使用系爭
    土地，是被告抗辯對系爭土地有使用權，洵屬無據。
四、按所有人對於無權占有者，得請求返還之；對於妨害其所有
    權者，得請求除去之；又各共有人對於第三人，得就共有物
    之全部，為本於所有權之請求。但回復共有物之請求，僅得
    為共有人全體之利益為之，民法第767 條、第821 條分別定
    有明文；又各共有人按其應有部分，對於共有物之全部雖有
    使用收益之權，惟共有人對共有物之特定部分使用收益，仍
    須徵得他共有人全體之同意，非謂共有人得對共有物之全部
    或任何一部有自由使用收益之權利；如共有人不顧他共有人
    之利益，而就共有物之全部或一部任意使用收益，即屬侵害
    他共有人之權利（最高法院62年台上字第1803號判例參照）
    。是未經共有人協議分管之共有物，共有人對於共有物之特
    定部分占用收益，須徵得他共有人之全體同意；如未經他共
    有人同意而就共有物之全部或一部任意占用收益，他共有人
    得本於所有權請求除去妨害或請求向全體共有人返還占用部
    分。本件被告丙○○、甲○○未經全體共有人之同意，就系
    爭共有土地之特定部分為占有收益，則其就占用系爭土地特
    定部分即屬無權占有，從而原告為全體共有人之利益，本於
    所有物返還請求權之關係，為請求被告丙○○、甲○○應將
    上開無權占有部分之地上物即附圖編號A 、B 、D 部分拆除
    ，並將土地返還原告及其他共有人，為有理由，應予准許。
五、綜上所述，原告本於所有權，請求被告丙○○將如附圖所示
    編號B （897-13地號上350 平方公尺）及D （897-13地號上
    3 平方公尺、897-14地號上71平方公尺，共計74公尺）、甲
    ○○應將如附圖所示編號A （897-3 地號上47平方公尺）部
    分之建物拆除，並將土地返還原告及其他共有人，為有理由
    ，應予准許。
六、本件為判決基礎之事證已臻明確，兩造其餘攻擊防禦方法，
    與判決結果無影響者，無庸再予一一審究，附此敘明。
七、兩造陳明願供擔保，聲請宣告假執行或免為假執行，經核均
    無不符，爰分別酌定相當之擔保金額宣告之。
八、據上論結，本件原告之訴為有理由，依民事訴訟法第85條第
    1 項但書、第390 條第2 項、第392 條第2 項，判決如主文
    。
中    華    民    國    95    年    3     月    17    日
                  民事第三庭    法  官  張益銘
以上正本係照原本作成。
如對本判決上訴，須於判決送達後20日內向本院提出上訴狀。
中    華    民    國    95    年    3     月    17    日
                                書記官  陳純姃


司法院資訊處製作；財團法人民間司法改革基金會備份。
